臺灣花蓮地方法院民事判決
111年度原簡上字第11號
上  訴  人  羅春彥  
被上訴人    許凱元  

訴訟代理人  林怡君律師（法扶律師）
上列當事人間請求侵權行為損害賠償事件，上訴人對於民國111
年5月17日本院花蓮簡易庭111年度花原簡字第24號第一審判決提
起上訴，本院於111年10月4日言詞辯論終結，判決如下：
    主      文
原判決關於駁回上訴人後開第二項之訴，並訴訟費用（除確定部
分外）之裁判均廢棄。 
被上訴人應給付上訴人新臺幣參萬柒仟零捌拾陸元，及自民國11
0年12月13日起至清償日止，按年息百分之五計算之利息。
上訴人其餘上訴駁回。
第一、二審訴訟費用（除確定部分外），由被上訴人負擔百分之
二，餘由上訴人負擔。
    事實及理由
一、按訴狀送達後，原告不得將原訴變更或追加他訴。但有下列
    各款情形之一者，不在此限：一、被告同意者。二、請求之
    基礎事實同一者。三、擴張或減縮應受判決事項之聲明者。
    四、因情事變更而以他項聲明代最初之聲明者。五、該訴訟
    標的對於數人必須合一確定時，追加其原非當事人之人為當
    事人者。六、訴訟進行中，於某法律關係之成立與否有爭執
    ，而其裁判應以該法律關係為據，並求對於被告確定其法律
    關係之判決者。七、不甚礙被告之防禦及訴訟之終結者。民
    事訴訟法第255條第1項定有明文。經查，本件原係上訴人於
    民國110年11月5日對被上訴人1人提起侵權行為損害賠償之
    訴，主張遭被上訴人過失撞傷而請求被上訴人賠償損害，復
    於原審審理時之111年4月19日以民事言詞辯論書狀追加新安
    東京海上產物保險股份有限公司為被告，主張被上訴人駕駛
    之肇事車輛已投保該公司保險，請求代位賠償等語，經原審
    認上訴人之此部分訴之追加並不合法而駁回其追加。上訴人
    不服提起本件上訴，並仍主張請求新安東京海上產物保險股
    份有限公司代位賠償等語（見本院卷第125頁）。又上訴人
    就追加對新安東京海上產物保險股份有限公司之訴部分，經
    核並不符合上開規定得追加之情形，且被上訴人於原審亦表
    示不同意上訴人此部追加（見原審卷第315頁），故上訴人
    此部追加並不合法，原審予以駁回，並無違誤，合先敘明。
二、上訴人主張：
　㈠被上訴人於109年7月11日中午12時11分許，駕駛車牌號碼000
    -0000號自用小貨車（下稱系爭貨車），沿花蓮縣花蓮市介
    壽四街由西往東方向行駛至與府後路之交岔路口時，本應注
    意讓幹線道車先行，而依當時情況，並無不能注意之情事，
    竟疏未注意，未讓幹道車及直行車先行即繼續直行，適上訴
    人騎乘車牌號碼000-000號普通重型機車（下稱系爭機車）
    沿府後路由北往南直行至上開交岔路口，兩車發生碰撞肇事
    （下稱系爭車禍），上訴人受有頭頸部鈍傷、左膝部挫擦傷
    、胸部鈍傷、骨盆鈍傷等傷害。就車禍過失比例部分，被上
    訴人應負七成責任。另上訴人因被上訴人上開侵權行為導致
    昏迷多時，胸口及頸部常作痛不舒服，有暈眩及頭痛之後遺
    症，而需頻頻就醫。上訴人受傷後原先至衛生福利部花蓮醫
    院（下稱花蓮醫院）治療，但因該醫院無儀器檢查腦部腫脹
    ，故轉診至花蓮慈濟醫院，又因骨科掛不到診，只好再轉入
    中心診所接受診斷及治療。上訴人被撞到的時候，本來是1
    個人在做實驗沒有人看到上訴人受傷，後來老闆把上訴人調
    去當主管監督現場，受傷才被發現。
　㈡上訴人因被上訴人侵權行為受有損害，於本件請求被上訴人
    賠償項目及金額如下（依上訴人於本院審理時確認主張之項
    目及金額為準，見本院卷第178頁、第129至133頁）：
　1.復健來回車資：經慈濟醫院2位骨科專科醫師6次複診，治療
    ，再經x光及頸椎核磁檢查顯示，頸椎第4、5、6節創傷性脊
    椎病變，上臂及左肩有麻木症狀，低頭時有暈眩症狀評估無
    法從事攀爬久站重勞力作業，需長期復健。算至111年7月15
    日上訴人共復健188次，每次車費新臺幣（下同）200元，車
    資費用共37,600元。
　2.掛號費、醫藥費及診斷證明書費用：上訴人於109年7月12日
    至111年7月15日支出掛號費、醫藥費及診斷證明書費用共21
    ,118元。
　3.薪水損失：上訴人因車禍受傷造成行動不便，10月份遭同事
    檢舉後被資遣。上訴人自109年7月12日至111年7月12日之薪
    資共應為1,056,000元；自111年7月12日至113年7月12日之
    薪資共應為864,000元，上訴人請求賠償此項薪水損失合計
    為192萬元。
　4.精神補償（精神慰撫金）：被上訴人駕駛系爭貨車快速將上
    訴人撞倒，上訴人胸部將機車把手壓斷，及機車體壓壞無法
    修理使用，頭再碰到水泥地，頸部受2次撞擊才會如此，當
    時失憶無法思考，後警察查資料通知內人載到花蓮醫院，因
    該院沒能力及儀器治療，叫上訴人到醫學中心，許醫師要求
    利用護頸器，必須長期使用，固定頸椎，不可深入徒手復健
    ，目前以機械式拉頸、熱敷、電療可以坐再加吃藥使用護頸
    器。如深入復健，一定會半身不遂，中心診所復健師也不敢
    做深入復健，只做一般復健，民安復健院院長認為復健最少
    360次以上，目前民安復健也是用機械式拉頸、熱敷、電療
    。如無效必須更換關節3節，頭頸部鈍傷，受重撞至少有腦
    震盪現象及脊椎創傷病變，骨盆鈍傷，後遺症會讓重要器官
    受損，約30%無法恢復，上訴人身體受到嚴重傷害，目前常
    有失憶及內傷的現象逐步產生。爰請求精神補償20萬元。
　5.審判費共75,512元（第一審30,205元、第二審45,307元，共
    75,512元）。
　6.復健時間成本：31,584元（請求至111年7月15日，以基本工
    資每小時168元計算，共188次，復健造成上訴人損失共31,5
    84元）。　
　7.藥品費用19,200元。
　8.造成部分器官受損如腦頸部，手部、頭部、骨盆、膝蓋及引
    發副作用等之損害50萬元。
　㈢以上金額總共計2,805,014元，又被上訴人應負七成過失責任
    ，故依該過失比例計算賠償金額後，依侵權行為法律關係請
    求被上訴人賠償損害共1,963,510元。
  ㈣上訴人於原審審理時為訴之聲明為：被上訴人應給付上訴人2
    ,963,190元，及自起訴狀繕本送達翌日起至清償日止，按年
    息5%計算之利息。又上訴人提起本件上訴，上訴聲明為：㈠
    原判決關於駁回下開第二項部分廢棄。㈡被上訴人應給付上
    訴人1,881,151元，及自起訴狀繕本送達被上訴人翌日起至
    清償日止，按年息5%計算之利息。
三、被上訴人則以：就系爭車禍兩造過失比例部分，被上訴人應
    負七成責任等不爭執。另就上訴人請求部分，其中車費部分
    ，上訴人請求至111年7月15日復健來回車費188次，每次200
    元云云，惟查，上訴人並未提出支出相關費用之證明，且參
    酌上訴人之診斷證明書所載內容，僅係記載上訴人就診記錄
    ，然上訴人是否有頻繁、密集就診之必要，並無證據，亦無
    醫囑記載，又該中心診所與上訴人住處僅距離約350公尺，
    難認有此車費之必要。次就醫療費用部分，被上訴人對上訴
    人於原審時有提出單據者不爭執，原審判決已核定醫療費用
    為16,565元，上訴人再提醫療費用單據，僅有111年3月16日
    、17日醫療單據（各為675元）為新事實證據，此二筆費用
    被上訴人無意見，加計原審判決醫療費用共17,915元（16,5
    65元+675元+675元=17,915元），逾此部分請求，被上訴人
    認無理由。再就薪水損失192萬元部分，參酌上訴人之投保
    資料表，其退保日期為109年12月1日，遠晚於本件車禍發生
    時點數月，且其診斷證明書亦未見須在家休養，不能工作等
    字樣，又上訴人既至109年12月間退保，何以得請求109年7
    月起之薪水損失，認上訴人此部分主張，恐無理由。又就精
    神補償20萬元部分，上訴人因系爭車禍致生傷害，被上訴人
    深感歉意，然就上訴人請求慰撫金數額，認與通常實務見解
    之認定，恐有差異，且被上訴人於事發後，於現場等候，主
    動向到場處理員警坦承上該行為並表示願意接受裁判之意，
    自身亦不願發生本件車禍，事發後積極欲與上訴人洽談和解
    事宜，惟因金額差距過鉅，被上訴人現於銓順洗衣有限公司
    從事業務司機工作，受疫情影響，每月薪水僅1萬餘元，尚
    須扶養未成年子女、母親及妻子等人，且母親及被上訴人均
    患有高血壓等慢性疾病，每月尚須支付貸款、房租等，經濟
    壓力甚大，教育程度為高職畢業，經濟勉持，原審判決認精
    神慰撫金以10萬元較為適當，被上訴人對此無意見，然就上
    訴人再上訴請求精神補償20萬元，恐有過高之情。又就裁判
    費部分，裁判費係依民事訴訟法規定於起訴時預先向上訴人
    徵收之費用，被上訴人之侵權行為並不當然即造成上訴人上
    開費用損失，此費用實屬判決確定後依民事訴訟法規定請求
    計付此費用，與侵權行為損害賠償法律關係無涉。又就復健
    時間成本31,584元、藥品19,200元，造成部分器官受損如腦
    、頸部、手部、背部、骨盆及膝蓋及引發副作用50萬元等項
    目部分，上訴人並未提出相關證據證明其往後須有此支出必
    要，難認上訴人主張之損害與本件車禍有因果關係等語，並
    於原審審理時為答辯聲明：上訴人之訴駁回。被上訴人對於
    上訴人上訴之答辯聲明為：上訴駁回。
四、本件經原審審理後，認上訴人之訴部分有理由，部分無理由
    ，而為被上訴人應給付上訴人82,359元，及自110年12月13
    日起至清償日止，按年息5%計算之利息。訴訟費用由被上訴
    人負擔百分之3，其餘由上訴人負擔。本判決得假執行。但
    被上訴人如以82,359元為上訴人預供擔保後，得免為假執行
    等內容之判決。
五、本院之判斷：
　㈠按因故意或過失，不法侵害他人之權利者，負損害賠償責任
    。不法侵害他人之身體或健康者，對於被害人因此喪失或減
    少勞動能力或增加生活上之需要時，應負損害賠償責任。不
    法侵害他人之身體、健康、名譽、自由、信用、隱私、貞操
    ，或不法侵害其他人格法益而情節重大者，被害人雖非財產
    上之損害，亦得請求賠償相當之金額。民法第184條第1項前
    段、第193條第1項、第195條第1項前段定有明文。經查，兩
    造於上開時地發生系爭車禍並致上訴人受傷，就車禍過失比
    例部分為上訴人占三成過失，被上訴人占七成過失等節，為
    兩造所不爭執（見本院卷第179頁），應可信為真。是以，
    被上訴人於系爭車禍中有過失，並致上訴人受有損害，上訴
    人依侵權行為損害賠償法律關係，請求被上訴人賠償損害（
    如下述），自屬有據。
　㈡上訴人得請求賠償之項目及金額：
　1.復健來回車資部分：
　⑴按當事人主張有利於己之事實者，就其事實有舉證之責任。
    民事訴訟法第277條前段定有明文。法院於依民事訴訟法第2
    77條有關舉證責任行為規範之規定，分配舉證責任時，應符
    合公平正義及訴訟上誠信原則。於分配舉證責任予原告而有
    顯失公平之情形，應依該條但書規定，降低原告之證明責任
    或命被告負舉證責任。又原告就其權利主張（訴訟標的法律
    關係）之構成要件事實，本應為具一貫性之主要事實或間接
    事實之主張，並就有利於己、被告有爭執之事實，依該條本
    文規定負證明之責任（最高法院111年度台上字第194號判決
    意旨參照）。
　⑵上訴人於本件主張其有因系爭車禍受傷而須復健，並因此支
    出算至111年7月15日之車資費用共37,600元（上訴人共復健
    188次，每次車費200元），並提出中心診所醫療費用明細資
    料及診斷證明書等為證（見本院卷第157至159頁、原審卷第
    153至155頁、第159至171頁、第175至177頁、第285至299頁
　　、第307至309頁），被上訴人則以上詞置辯。
　⑶查上訴人就主張有支出上開車資金額部分，並未提出任何已
    支出費用單據以為證明，且為被上訴人所否認。另上訴人提
    出之上開中心診所診斷證明書所示上訴人就診之科別固顯示
    為復健科，就診病名為：頭部、頸部鈍挫傷合併左上肢放射
    性麻痛、胸部鈍挫傷、骨盆鈍挫傷、左膝擦挫傷等，然查該
    診斷證明書並未記載上訴人完全無法行走等內容，且依上訴
    人之上開就診傷勢，兼衡上訴人住所（即花蓮縣○○鄉○○○街0
    0巷00號）及中心診所（花蓮縣○○鄉○○路0段000號）間之短
    程距離，衡情並無法推得上訴人主張其有搭乘計程車等付費
    交通工具就診之必要，且費用每次為200元等情為真，上訴
    人既未舉證證明其確有支出上開就診交通費用，故其依上開
    規定請求被上訴人給付上開車資費用37,600元，並無理由，
    不應准許。
　2.掛號費、醫藥費及診斷證明書費用：
　　上訴人主張因車禍受傷於109年7月12日至111年7月15日支出
    掛號費、醫藥費及診斷證明書費用共21,118元，請求被上訴
    人賠償等語，並提出診斷證明書及醫療單據等為證（見本院
    卷第142之1至163頁、原審卷第33至45頁、第57至87頁、第1
    29至131頁、第139至149頁、第153至177頁、第263至301頁
    、第307至309頁、第345頁）。被上訴人則以上詞置辯。經
    查，上訴人有提出單據部分，其中於原審審理時提出之上開
    醫療費用單據經核算金額為16,565元。另上訴人於本院審理
    時提出之上開醫療費用單據部分，其中部分與原審提出者相
    同，經扣除後，有新增之醫療費用單據為111年3月16日及3
    月17日花蓮慈濟醫院醫療費用單據各1張（單據金額均為675
    元，見本院卷第142之3至142之6頁）、111年7月21日花蓮慈
    濟醫院醫療費用單據1張（單據金額為400元，見本院卷第14
    2之21至142之22頁）、中心診所醫療單據（其上記載就診時
    間為110年10月14日至111年6月13日，共診療50次，單據金
    額共為2,720元，見本院卷第159頁）等。另外，上訴人於本
    院尚提出中心診所醫療單據1份（見本院卷第157頁，其上記
    載就診時間為109年7月21日至110年10月11日，共診療149次
    ，單據金額共為11,450元，與原審時所提資料金額不同，如
    下述）。其中，查上開111年3月16日及3月17日花蓮慈濟醫
    院醫療費用及原審認定之上開金額即16,565元部分，被上訴
    人就此表示不爭執，故上訴人此部醫療費用之請求即17,915
    元（計算式：16,565元+675元+675元=17,915元），自屬有
    據。次就上訴人其餘醫療費用部分，依上訴人所提之上開11
    1年7月21日花蓮慈濟醫院醫療費用單據內容記載就診科別為
    放射科，費用為X光費400元等內容，並無法看出與上訴人因
    系爭車禍所受傷勢有關，故上訴人請求此部醫療費用，並無
    理由。至於上訴人所提之上開就診時間為110年10月14日至1
    11年6月13日之中心診所醫療單據，依其單據內容經核與上
    訴人因系爭車禍所受傷勢有關，故此部分醫療費用共2,720
    元之請求，則為有理由。末就上訴人於本院審理時所提之上
    開109年7月21日至110年10月11日中心診所醫療單據部分，
    與上訴人於原審審理時所提之109年7月21日至110年10月11
    日中心診所就診醫療單據（見原審卷第87頁，金額記載為9,
    500元）互核以觀，查兩單據之就診時間及診所均相同，但
    金額卻不同，又被上訴人否認上訴人於本院所提之上開109
    年7月21日至110年10月11日中心診所醫療單據，並不爭執上
    訴人於原審所提之同一期間同一診所之醫療單據，另上訴人
    未能合理說明其事後於本院審理時提出之同一期間同一診所
    就診之醫療單據為何兩者金額會不同，故本院認上訴人於原
    審所提之上開單據較為可採，上訴人於本院審理時始提之上
    開109年7月21日至110年10月11日中心診所醫療單據，經核
    並不能作為有利於上訴人請求之依據。據上，上訴人於本件
    得請求之掛號費、醫藥費及診斷證明書費用應共為20,635元
    （計算式：17,915元+2,720元=20,635元），上訴人此項目
    其餘金額之請求則無理由。
　3.薪水損失：
　  上訴人主張因系爭車禍受有上開傷勢，造成行動不便，10月
    份遭同事檢舉後被資遣。上訴人自109年7月12日至111年7月
    12日之薪資共應為1,056,000元；自111年7月12日至113年7
    月12日之薪資共應為864,000元，上訴人依上開規定請求被
    上訴人賠償薪水損失合計為192萬元等語，並提出任職證明
    書、薪資轉帳證明、自願職保被保險人投保資料表等為證（
    見本院卷第145頁、第214頁、原審卷第53頁、第133至134頁
    ），此為被上訴人所否認並以上詞置辯。經查，上訴人為37
    年次生（見原審卷第190頁），於車禍當時已為72歲，已屆
    滿法定退休年齡之65歲多年。另依上訴人提出之薪資轉帳證
    明、上開任職證明書及自願職保被保險人投保資料表內容，
    可知上訴人於109年5月1日至109年11月20日之期間任職於維
    閣實業股份有限公司，並於109年12月1日自該公司退保職保
    等情，並無法看出上訴人因車禍後即無法工作等情，上訴人
    係於109年11月20日始自上開任職公司離職。再參酌上訴人
    提出之上開診斷證明書所示之傷勢及醫囑內容，均未提到上
    訴人需要住院治療或休養之期間，是本院無法認定上訴人確
    實因系爭車禍受傷而無法工作，並因此受有上開薪資損害，
    故上訴人請求被上訴人賠償上開192萬元之金額，應屬無憑
    ，不應准許。
　4.精神慰撫金部分：
　　按慰藉金之賠償須以人格權遭遇侵害，使精神上受有痛苦為
    必要，其核給之標準固與財產上損害之計算不同，然非不可
    斟酌雙方身分、資力與加害程度，及其他各種情形核定相當
    之數額（最高法院51年台上字第223號判例意旨參照）。本
    院審酌兩造自陳各自之學經歷及收入財產狀況（見本院卷第
    127至131頁、第172頁），及上訴人提出上開任職證明書、
    薪資轉帳證明、自願職保被保險人投保資料表、上開診斷證
    明書所示上訴人因系爭車禍所受傷勢等，及系爭車禍發生之
    過程及被上訴人之過失情節等一切情事，認上訴人請求賠償
    非財產上損害20萬元之金額尚屬過高，應酌減為15萬元為適
    。
　5.審判費用部分：
　　上訴人本件主張請求被上訴人賠償審判費用即本件第一、二
    審裁判費共75,512元部分，查此為法院依民事訴訟法第77條
    之13、第77條之16規定應先徵收之費用，依同法第78條、第
    87條規定法院於終局判決後即會職權諭知訴訟費用由當事人
    如何負擔，故上訴人所先支出之上開費用並非因被上訴人本
    件侵權行為所造成之損害，且法院另行職權於判決內諭知費
    用如何負擔，上訴人於本件判決確定後屆時即可依判決內容
    請求，故上訴人主張依侵權行為損害賠償法律關係請求上開
    裁判費75,512元，並無理由，不應准許。
　6.復健時間成本部分：
　　上訴人主張因系爭車禍受傷而需復健，受有復健時間成本31
    ,584元損失（請求至111年7月15日，以基本工資每小時168
    元計算，共188次，上訴人損失共31,584元），依上開規定
    請求被上訴人賠償等語。被上訴人則以上詞置辯。經查，上
    訴人就其主張受有上開復健時間成本金額之損失，並未提出
    任何證據證明之，故其此部請求並無理由。
　7.藥品費用部分：
　  上訴人主張因系爭車禍受傷而支出藥品費用19,200元，依上
    開規定請求被上訴人賠償等語，並提出單據等為證（見本院
    卷第147至148頁、原審卷第151頁）。被上訴人則以上詞置
    辯。經查，上訴人提出之上開單據，其上僅記載「藥品」，
    無法看出上訴人購買之該等藥品用途為何，且被上訴人亦否
    認與上訴人於系爭車禍所受傷勢有關，是本院無法認定該單
    據與上訴人所受上開傷勢有關，上訴人請求被上訴人給付藥
    品費用19,200元，應無理由，不應准許。
　8.造成部分器官受損如腦頸部，手部、頭部、骨盆、膝蓋及引
    發副作用等之損害：
　　上訴人主張因系爭車禍受傷，造成部分器官受損如腦頸部，
    手部、頭部、骨盆、膝蓋及引發副作用等之損害，損害金額
    為50萬元，依上開規定請求被上訴人賠償等語，並提出上開
    診斷證明書為證。被上訴人則以上詞置辯。經查，上訴人所
    提之上開診斷明書內容，至多僅能證明其因車禍受有該證明
    書上所載之傷勢，但並無法證明上訴人確實因此受有上開金
    額之損害，故上訴人此部請求，亦無理由，不應准許。
　9.據上，上訴人於本件得請求之項目及金額分別為掛號費、醫
    藥費及診斷證明書費用20,635元、精神慰撫金15萬元，合計
    共為170,635元。
　㈢又按損害之發生或擴大，被害人與有過失者，法院得減輕賠
    償金額，或免除之，民法第217條第1項定有明文。查上訴人
    對於系爭車禍之發生與有過失，應負擔30%過失責任，既如
    前述，本院依上開過失比例，減輕被上訴人之賠償金額後，
    上訴人得請求被上訴人給付之金額應為119,445元（計算式
　　：170,635元×70﹪＝119,445元，小數點後為四捨五入）。
六、綜上所述，上訴人依侵權行為法律關係，請求被上訴人給付
    其119,445元，及自起訴狀繕本送達被上訴人翌日即110年12
    月13日（見原審卷第109頁）起至清償日止，按年息5%計算
    之利息等，為有理由，應予准許，逾此範圍之請求，則無理
    由，不應准許。從而，原審關於駁回上訴人請求37,086元，
    及自110年12月13日起至清償日止，按年息5%計算之利息等
    ，暨諭知訴訟費用負擔部分，尚有未合，上訴人指摘原判決
    此部分不當，求為廢棄改判，為有理由，爰由本院改判如主
    文第1至2項所示。至於上開不應准許部分，原判決為上訴人
    敗訴之判決，並無不合，上訴意旨指摘原判決不當，求予廢
    棄改判，為無理由，應駁回其上訴。
七、本件事證已臻明確，兩造其餘攻擊防禦方法與證據，核與判
    決之結果不生影響，爰不一一論列，併此敘明。
八、據上論結，本件上訴為一部有理由，一部無理由，依民事訴
    訟法第436條之1第3項、第449條第1項、第450條、第79條，
    判決如主文。
中　　華　　民　　國　　111 　年　　10　　月　　21　　日
                民事第二庭  審判長法官  李可文
                                法  官  李立青
                                法  官  鍾志雄　　 
以上正本係照原本作成。
上訴人如不服本判決，得於收受本判決正本送達後20日內，以適
用法規顯有錯誤為理由，並委任律師為訴訟代理人，向本院提出
上訴狀，並依法繳納上訴審裁判費，經本院許可後始可上訴。
被上訴人不得提起上訴。 　　
中　　華　　民　　國　　111 　年　　10　　月　　21　　日
                                書記官  胡釋云